行　政　法　院　裁　定　　　　　　　　　　　　　　　八十八年度裁聲字第一號
　　聲　請　人　戊○○
　　　　　　　　甲○○
　　　　　　　　丁○○
　　　　　　　　丙○○
　　　　　　　　　　　　　右四.
　　　　　　　　　　　　　送達.
　　　　　　　　　　　　　　　.
　　　　　　　　乙○○
右當事人間因聲請准予暫停行政訴訟程序之進行（承擔訴訟）事件。本院裁定如左︰
　　主  文
聲請駁回。
　　理  由
按民國八十七年十月二十八日修正公布之行政訴訟法，依其第三百零八條第二項規定
：「本法修正條文施行日期，由司法院以命令定之。」而司法院迄今尚未以命令定其
施行日期，故該法修正條文尚未施行，合先明。次依現行行政訴訟法第三十三條準
用民事訴訟法第一百六十八條規定：「當事人死亡者，訴訟程序在有繼承人、遺產管
理人或其他依法應續行訴訟之人承受其訴訟以前當然停止。」本件聲請意旨略以：緣
聲請人戊○○、甲○○、丁○○、丙○○等四人先父，即本件原告呂理天，不幸於民
國八十七年十一月二十六日亡故，查聲請人等之先父係於鈞院訴訟繫屬中死亡，而聲
請人等四人係民法第一千一百三十八條所定第一順位繼承人，惟先父生前曾預立遺囑
將本件其對被告之債權遺贈與其長孫乙○○並承受訴訟程序。按「訴訟繫屬中，為訴
訟標的之法律關係雖移轉於第三人，於訴訟無影響。但第三人如經兩造同意，得代當
事人承當訴訟。」、「前項情形，僅他造不同意者，移轉之當事人或第三人得聲請行
政法院以裁定許第三人承當訴訟。」新修正行政訴訟法第一百一十條第一、二項分別
定有明文。為此聲請人戊○○等四人遵循先父遺願，亦併請其長孫同行具狀，依上開
法文之規定，聲請本件原告呂理天之訴訟，由其長孫乙○○乙人單獨承當之。次按「
債權人得將債權讓與第三人。」及「債權之讓與非經讓與人或受讓人通知債務人，對
於債務人不生效力。」民法第二百九十四條及同法第二百九十七條均定有明文。茲查
原告呂理天將本件對被告之債權遺贈與聲請人乙○○，則聲請人等以本狀繕本之送達
對造，為讓與之通知。謹請鈞院鑒核上情，惠准上開承當訴訟之聲請等語。查本院八
十七年度訴字第○一五六六號土地增值稅事件，係原告呂理天請求被告桃園縣稅捐稽
徵處退還土地增值稅款事件，其退稅請求權核屬公法上之請求權，與民法上債權請求
權有間，故此項公法上之退稅請求權，應不得為讓與或遺贈之標的；且依首揭說明修
正行政訴訟法條文尚未施行，聲請人主張原告呂理天已於八十七年十一月二十六日死
亡，呂理天於生前已將系爭退稅請求權、遺贈與聲請人乙○○，因此聲請本院裁定依
修正行政訴訟法第一百一十條第一、二項之規定，准由乙○○承當訴訟云云，顯屬無
據，難予准許。應予駁回。上開行政訴訟事件，應由呂理天之全體合法繼承人依法承
受訴訟，再委由乙○○為訴訟代理人，進行訴訟始屬正辦，附此明。
據上論結，本件原告之訴為不合法，爰依行政訴訟法第十四條第一項，裁定如主文。
中    華    民    國     八十八      年      一      月     二十九      日
                    行 政 法 院 第 五 庭
                                審 判 長 評  事      廖  政  雄
                                         評  事      高  秀  真
                                         評  事      沈  水  元
                                         評  事      林  清  祥
                                         評  事      劉  鑫  楨
右  正  本  證  明  與  原  本  無  異
                                         法院書記官  陳  佩  玲
中    華    民    國     八十八      年      一      月     二十九      日
